臺灣士林地方法院刑事判決　　　　　　　 96年度訴字第340號
公　訴　人　臺灣士林地方法院檢察署檢察官
被　　　告　甲○○
上列被告因毒品危害防制條例案件，經檢察官提起公訴（95年度
毒偵字第2198號），被告於準備程序中就被訴事實為有罪之陳述
，本院合議庭裁定改由受命法官獨任進行簡式審判程序，並判決
如下：
    主  文
甲○○施用第一級毒品，累犯，處有期徒刑壹年肆月，減為有期
徒刑捌月，扣案附表編號1 之物沒收；又施用第二級毒品，累犯
，處有期徒刑拾月，減為有期徒刑伍月，扣案附表編號2 至編號
4 之物均沒收，其中編號2 殘渣袋內之安非他命殘渣（量微無法
析離秤重）並銷燬之。應執行有期徒刑壹年。扣案如附表編號1
至編號4 之物均沒收，其中附表編號2 殘渣袋內之安非他命殘渣
（量微無法析離秤重）並銷燬之。
    事  實
一、甲○○前因施用毒品案件，經2 次觀察、勒戒後，無繼續施
    用毒品之傾向，於民國88年5 月26日、10月22日釋放出所，
    並於88年5 月25日經臺灣士林地方法院檢察署檢察官以88年
    度偵字第3906號、第4939號、於88年10月16日以88年度毒偵
    字第561 號不起訴處分確定。又因施用毒品案件，經本院於
    89年6 月8 日以89年度毒聲字第1237號裁定強制戒治，於90
    年5 月30日停止戒治出所，所餘戒治期間付保護管束，於90
    年9 月21日保護管束期滿執行完畢，於90年1 月28日經本院
    89年度易字第1135號判決處有期徒刑6 月確定。又因施用毒
    品案件，經本院於92年10月6 日以92年度易字第356 號判處
    有期徒刑7 月確定，並於92年5 月5 日以92年度毒聲字第44
    7 號裁定強制戒治，甲○○經通緝未受戒治，嗣於93年1 月
    9 日因毒品危害防制條例修正免除戒治（此次強制戒治並未
    執行）。復因施用第一級毒品海洛因及第二級毒品安非他命
    案件，經本院於93年6 月30日以93年度訴字第297 號判決分
    別處有期徒刑8 月、9 月，並定執行刑有期徒刑1 年4 月，
    並於94年8 月4 日假釋出獄，至94年12月4 日縮刑期滿執行
    完畢。詎甲○○仍不知悔悟，於前案強制戒治執行完畢後5
    年內，再犯前揭施用毒品之罪，且經法院判決確定後，復基
    於施用第一級毒品及第二級毒品之犯意，分別於95年11月16
    日下午1 時30分為警查獲採尿回溯前120 小時內某時及96小
    時內某時，於臺北市○○區○○街89巷15號5 樓之38號居所
    ，分別施用第一級毒品海洛因、第二級毒品安非他命各1 次
    ，嗣經警於95年11月16日下午1 時30分，於上址查獲並扣得
    安非他命殘渣袋1 只、注射針筒3 支、玻璃球1 個、分裝袋
    51只，始悉上情。
二、案經臺北市政府警察局大安分局報告臺灣士林地方法院檢察
    署檢察官偵查起訴。
    理  由
一、本件被告甲○○所犯非死刑、無期徒刑或最輕本刑有期徒刑
    三年以上之罪，亦非高等法院管轄第一審案件，且於準備程
    序進行中，被告先就被訴事實為有罪之陳述，經告知被告簡
    式審判程序之旨，並聽取檢察官、被告之意見後，本院合議
    庭裁定由受命法官進行簡式審判程序，是本件之證據調查，
    依刑事訴訟法第273 條之2 規定，不受同法第159 條第1 項
    、第161 條之2 、第161 條之3 、第163 條之1 及第164 條
    至第170 條規定之限制，合先敘明。
二、上揭犯罪事實，業經被告甲○○坦承不諱，且被告為警查獲
    後，經採集其尿液檢體送臺灣尖端先進生技醫藥股份有限公
    司以酵素免疫分析法初步檢驗，再以氣相層析質譜儀法確認
    檢驗結果，呈安非他命類、鴉片類陽性反應，有臺北市政府
    警察局偵辦毒品案件尿液檢體委驗單、臺灣尖端先進生技醫
    藥股份有限公司95年11月12日濫用藥物檢驗報告各1 紙附卷
    可稽（偵查卷第86、84頁）。按初次吸食煙毒者，經人體代
    謝作用於8 小時內，約有80% 之量排出，24小時後，約有百
    分之90% 排出，72小時後仍有微量排出，依個人體質不同排
    出時間亦有差異，尤其成癮者其於吸食後120 小時內所採尿
    液，配合具公信力之儀器，仍可驗出等情，有憲兵司令部80
    年3 月25日80年鑑驗字0999號函可參，是若被告尿液中驗得
    鴉片類陽性反應，應認其於採尿回溯前120 小時（5 日）內
    某時有施用第一級毒品海洛因，有行政院衛生署藥物食品檢
    驗局81年2 月8 日81藥檢壹字第1156號函可參；又安非他命
    經口服投與後約70% 於24小時內自尿中排出，約90％於96小
    時內自尿水中排出，由於目前國內尿液中安非他命之檢驗為
    鑑定其是否呈陽性反應尚未定其含量，且安非他命成分之檢
    出與其投與方式、投與量、個人體質、採尿時間與檢測儀器
    之精密等諸多因素有關，因此僅憑尿液中呈現安非他命陽性
    反應，並無法確切推算吸用時間距採集時間之長短，惟依上
    述資料推算，最長可能不會超過4 日，是若被告尿液中驗得
    安非他命類陽性反應，應認其於採尿回溯前96小時（4 日）
    內某時有施用第二級毒品安非他命，有行政院衛生署藥物食
    品檢驗局81年2 月8 日（81）藥檢壹字第1156號函釋可稽；
    另扣案安非他命殘渣袋內之殘渣（量微無法析離秤重）經鑑
    驗呈甲基安非他命反應，有臺北市政府警察局大安分局查獲
    涉嫌毒品危害防制條例案毒品初步鑑驗報告單1 紙附卷可憑
    （偵查卷第29頁），復有扣押物品目錄表、扣案物品照片4
     幀可佐（偵查卷第28、30、31 頁），足認被告於上述經警
    採尿時往前回溯之5 日內、4 日內某時，確分別有施用第一
    級毒品海洛因、第二級毒品安非他命之犯行，被告自白核與
    事實相符，堪以採信。
三、按「修正毒品危害防制條例就施用毒品者，祇於『初犯』及
    『五年後再犯』二種情形，有其追訴條件之限制，即須於初
    犯經觀察、勒戒或強制戒治釋放後，5 年內均無施用毒品之
    行為，始能認其前所實施之觀察、勒戒或強制戒治已足遮斷
    毒癮，而得於5 年後再犯時，再予適用初犯之規定，重行觀
    察、勒戒等程序。倘5 年內已經再犯，被依法追訴處罰，縱
    其第三次（或第三次以上）施用毒品之時間在初犯釋放5 年
    以後，即與『5年後再犯』之情形有別，且因已於『5年內再
    犯』，顯見其再犯率甚高，原實施觀察、勒戒或強制戒治，
    已無法收其實效，而無5 年戒斷期之存在，自無再經觀察、
    勒戒及強制戒治之必要，應由檢察官逕行起訴，始符新法修
    正之本旨。」（最高法院95年度臺非字第59號、第65號判決
    、最高法院96年度第3 次刑事庭會議決議參照）。經查，本
    件被告甲○○於88年間因施用毒品案件，經2 次觀察、勒戒
    後，認無繼續施用毒品之傾向，於88年5 月26日、10月22日
    釋放出所，又因施用毒品案件，經本院於89年6月8日以89年
    度毒聲字第1237號裁定強制戒治，於90年5 月30日停止戒治
    出所，所餘戒治期間付保護管束，於90年9 月21日保護管束
    期滿執行完畢。惟其於上揭強制戒治執行完畢5 年內，又於
    92年10月6 日因施用毒品，經本院92年度易字第356 號判處
    有期徒刑7 月確定，復因施用第一級毒品海洛因及第二級毒
    品安非他命案件，於93年6 月30日經本院93年度訴字第297
    號判決分別處有期徒刑8 月、9 月，並定執行刑有期徒刑1
    年4 月，有臺灣高等法院被告前案紀錄表、臺灣士林地方法
    院檢察署刑案資料查註紀錄表、全國施用毒品案件紀錄表、
    起訴書影本等在卷可考。從而，被告本件犯行距上揭90年9
    月21日強制戒治執行完畢雖已逾5 年，惟被告在上揭強制戒
    治執行完畢5 年內，既又多次施用毒品，並經法院判處罪刑
    確定，揆諸上開說明，本件被告施用第一級毒品及第二級毒
    品之犯行即與毒品危害防制條例第20條第3 項所指「5 年後
    再犯」之情形不同，應依法訴追審理。本案事證明確，被告
    犯行洵堪認定，應依法論科。
四、核被告甲○○所為，係犯毒品危害防制條例第10條第1 項之
    施用第一級毒品罪及同條第2 項之施用第二級毒品罪。其施
    用前分別持有第一級、第二級毒品之低度行為，各為施用毒
    品之高度行為所吸收，均不另論罪。又被告所犯施用第一級
    毒品罪與施用第二級毒品罪，其犯意各別，行為互殊，應予
    分論併罰。再被告有事實欄所載前案犯罪科刑並執行完畢之
    情形，有台灣高等法院被告全國前案紀錄表1 份在卷可查，
    其受有期徒刑執行完畢後，5 年內故意再犯有期徒刑以上之
    本罪，均為累犯，均應依刑法第47條第1 項之規定加重其刑
    。爰審酌被告前曾有施用毒品之犯行，屢經觀察勒戒及強制
    戒治之治療程序並判刑後，仍未戒除惡習而繼續施用，並考
    量其生活狀況、智識程度，施用毒品之次數，暨犯罪後坦承
    犯行等一切情狀，分別量處如主文所示之刑。又本件被告犯
    罪時間均在96年4 月24日前，符合中華民國96年罪犯減刑條
    例（下稱減刑條例）之減刑條件，爰依該條例第2 條第1 項
    第3 款規定，各減其宣告刑2 分之1 如主文所示，並依刑法
    第51條第5 款之規定，定其應執行刑。末查，減刑條例第5
    條規定：本條例施行前，經通緝而未於中華民國96年12月31
    日以前自動歸案接受偵查、審判或執行者，不得依本條例減
    刑。本件被告經本院於96年7 月24日通緝，係於減刑條例施
    行後始為之通緝，應無上揭減刑條例第5 條規定之適用，有
    法院辦理96年減刑案件應行注意事項第9 點第1 項可按，附
    此敘明。
五、扣案附表編號1 至編號4 所示之物，均為被告所有，供施用
    毒品海洛因、毒品安非他命、分裝毒品安非他命之用，業據
    被告供明（本院卷第92頁），爰依刑法第38條第1 項第2 款
    規定宣告沒收。扣案安非他命殘渣袋1 只內之毒品安非他命
    殘渣（量微無法析離秤重），為違禁物，應依毒品危害防制
    條例第18條第1 項前段規定，不問屬於犯人與否，均沒收銷
    燬之。
據上論斷，應依刑事訴訟法第273 條之1 第1 項、第299 條第1
項前段，毒品危害防制條例第10條第1 項、第2 項、第18條第1
項前段，刑法第11條、第47條第1 項、第51條第5 款、第38條第
1 項第2 款，中華民國96年罪犯減刑條例第2 條第1 項第3 款、
第7 條，判決如主文。
本案經檢察官湯偉祥到庭執行職務。
中　　華　　民　　國　　96　　年　　11　　月　　30　　日
                  刑事第三庭法  官  陳美彤
以上正本證明與原本無異。
如不服本判決，應於收受送達後10日內向本院提出上訴書狀。
                            書記官  賴麗容
中　　華　　民　　國　　96　　年　　11　　月　　30　　日
附錄本案論罪科刑法條：
毒品危害防制條例第10條
施用第一級毒品者，處 6 月以上 5 年以下有期徒刑。
施用第二級毒品者，處 3 年以下有期徒刑。
 附表
┌──┬───────────┬────────────┐
│編號│扣  案  物  品        │ 數   量                │
├──┼───────────┼────────────┤
│ 1  │注射針筒              │ 參支                   │
├──┼───────────┼────────────┤
│ 2  │安非他命殘渣袋        │ 壹只                   │
├──┼───────────┼────────────┤
│ 3  │玻璃球                │ 壹個                   │
├──┼───────────┼────────────┤
│ 4  │分裝袋                │ 伍拾壹只               │
└──┴───────────┴────────────┘
